【裁判字號】    95,訴,1967
【裁判日期】    970903
【裁判案由】    常業詐欺等
【裁判全文】
臺灣高雄地方法院刑事判決              95年度訴字第1967號
公  訴  人  臺灣高雄地方法院檢察署檢察官
被      告  乙○○
                      號
上列被告因常業詐欺等案件，經檢察官提起公訴（93年度偵字第
18679 號、94年度偵字第9448、13033 號、95年度偵字第7163號
、95年度偵緝字第1134、1235號），本院判決如下：
    主  文
乙○○無罪。
    理  由
一、按被告以外之人於審判外之言詞或書面陳述，除法律有規定
    者外，不得作為證據，刑事訴訟法第159 條第1 項固定有明
    文。惟被告以外之人於審判外之陳述，雖不符同法第159 條
    之1 至之4 之規定，而經當事人於審判程序同意作為證據，
    法院審酌該言詞陳述或書面陳述作成時之情況，認為適當者
    ，亦得為證據，同法第159 條之5 亦有明文。本院以下所引
    用之供述證據，被告及檢察官於本案審判程序中，同意作為
    證據，本院審酌各該證據均非違法蒐證取得之證據，依該供
    述作成情況作為證據應為適當，依刑事訴訟法第159 條之5
    第1 項規定，應有證據能力。
二、公訴意旨略以：被告乙○○明知向金融機關申請帳戶使用，
    甚為簡便，而一般人無故向他人索取金融帳戶，常與財產犯
    罪密切相關，而得推見若將其個人帳戶隨意提供他人使用，
    有幫助該人從事犯罪之虞，竟基於幫助他人犯詐欺取財罪之
    不確定故意，於民國93年間不詳時、地，將其申請之如附表
    匯入之人頭帳戶欄所示之2 個帳戶存摺、提款卡（含密碼）
    ，以每本新臺幣（下同）3000元之代價，出售予不詳姓名之
    人，再由該人交付予丙○○為首之詐騙集團（丙○○等另行
    審結），該集團成員於附表所示之時間，以附表所示之詐騙
    方式，向附表所示之被害人行騙，始被害人將附表所示之款
    項，匯入被告之上開2 帳戶內，被害人等嗣後，均知受騙。
    因認被告涉犯刑法第339條第1項詐欺取財罪嫌。
三、按犯罪事實應依證據認定之，無證據不得認定犯罪事實；不
    能證明被告犯罪者，應諭知無罪之判決，刑事訴訟法第154
    條第2 項、第301 條第1 項前段分別定有明文。次按認定不
    利於被告之事實須依積極證據，苟積極證據不足為不利於被
    告事實之認定時，即應為有利於被告之認定（最高法院30年
    台上字第816 號判例意旨參照）；認定犯罪事實所憑之證據
    ，雖不以直接證據為限，間接證據亦包括在內；然而無論直
    接或間接證據，其為訴訟上之證明，須於通常一般之人均不
    致有所懷疑，而得確信其為真實之程度者，始得據為有罪之
    認定，倘其證明尚未達到此一程度，而有合理之懷疑存在時
    ，因而為無罪之判決，尚不得任意指為違法（最高法院76年
    台上字第4986號判例意旨參照）。又檢察官對於起訴之犯罪
    事實，應負提出證據及說服之實質舉證責任。倘其所提出之
    證據，不足為被告有罪之積極證明，或其指出證明之方法，
    無從說服法官以形成被告有罪之心證，基於無罪推定之原則
    ，自應為被告無罪判決之諭知（最高法院92年台上字第128
    號判例意旨參照）。
四、本件公訴人認被告涉犯上揭詐欺取財罪嫌，無非以被告在警
    詢之供述及附表證據欄所示之證據為主要依據。訊據被告雖
    就附表所示之2 帳戶係以其身分證件辦理開戶及附表所示之
    被害人確有將款項匯入附表所示之2 帳戶並不爭執，復有附
    表證據欄所示之證物在卷足參，此部分事實堪信為真實。惟
    堅決否認有何詐欺犯行，辯稱：其曾於92年11月間在臺中市
    ○○路與漢口路附近超商內遭搶，附表所示之銀行帳戶並非
    其所申辦，應係證件遭搶後，由他人冒用辦理等語置辯（本
    院卷四第150 頁反面至151 頁）。經查：
  (一)被告所辯稱其於92年11月在臺中市○○路與漢口路附近超商
    內遭搶乙情。雖經臺中市警察局第二分局以97年7 月18日中
    分二警偵字第0970021620號函覆稱：立人派出所檔案室資料
    無乙○○於92年間報案之相關記錄，亦無受理漢口路超商搶
    案之報案紀錄等語（本院卷三第246 至247 頁）；且被告亦
    於本院審理時陳稱：前次開庭後親自至臺中市警局第二分局
    立人派出所查詢，均未查得相關資料等語（本院卷四第227
    頁反面），致無法證明是否真實。惟被告本無自證無罪之義
    務，其縱無法證明上開抗辯事由，仍難據此即推定其確有本
    件犯行。
  (二)況按法院核對筆跡，本為調查證據之一種，除特種書據，如
    古書、畫或書家摹倣各種字體者之筆跡，須選任專門知識技
    能之鑑定人為精密之鑑定，若通常書據，一經核對筆跡，即
    能辨別真偽異同者，法院本於核對之結果，依其心證而為判
    斷，雖不選任鑑定人實施鑑定程序，亦不得指為違法（最高
    法院17年上字第346 號判例要旨、96年度台上字第6068號判
    決要旨參照）。查被告稱其於92年11月間在臺中市區遭搶後
    ，即有不明人士持其身分證件冒名申辦門號，並提出之行動
    電話服務申請書、優惠補貼綁約同意書、申請行動電話SA切
    結書影本附卷憑參（偵緝1235號卷第27至30頁、第25頁），
    該行動電話服務申請書、優惠補貼綁約同意書上之申請人簽
    章欄及同意人簽章欄所簽立之「乙○○」經本院與被告於申
    請行動電話SA切結書立切結書人欄親簽之「乙○○」、偵訊
    筆錄之簽名（同上卷第24頁）、警詢筆錄之簽名、逮捕通知
    書上簽名（同上卷第7 至11頁）及於本院審理時書寫「乙○○」（本院卷四第152 頁）核對後，認上開行動電話服務申
    請書、優惠補貼綁約同意書顯非被告所簽立；且申辦上開行
    動電話之地點為屏東市○○路176-9 號之自由科技資訊行，
    有申請書影本上發票專用章可證，被告與上開地點並無明顯
    之地緣關係，依常情而論，被告應無遠從臺中南下辦理上開
    門號再行北返之可能。足證確係被告乙○○以外之第三人使
    用被告身分證件申辦上開門號。
  (三)又本院依職權函詢附表所示帳戶開戶銀行即國泰世華商業銀
    行西台中分行及第一商業銀行，據覆稱附表所示帳戶開戶時
    ，尚未要求開戶人應當場拍照存證，故無開戶人之照片存檔
    。然辦理上開行動電話時係留存被告於90年12月4 日所申請
    補發之身分證件影本，申辦日期為92年12月10日（同上卷第
    27、29頁），而依國泰世華商業銀行西台中分行94年6 月28
    日（九十四）西中發字第110 號函附之乙○○帳戶00000000
    0000號開戶資料及往來明細等資料（偵查18679 卷三第305
    至310 頁、本院卷第三第218 至219 頁），開戶日期為92年
    12月15日，所留存之身分證影本與上開辦理行動電話時留存
    者相同；另依第一商業銀行97年7 月9 日一台中字第183 號
    函乙○○帳戶00000000000 號開戶證明文件影本（本院卷三
    第226 至228 頁），開戶日期為92年12月17日，所留存之身
    分證影本與上開辦理行動電話時留存者亦相同。且上開第一
    銀行帳戶開戶時「乙○○」簽名（本院卷三第227 頁），經
    本院與被告於申請行動電話SA切結書立切結書人欄親簽之「
    乙○○」、偵訊筆錄之簽名（同上卷第24頁）、警詢筆錄之
    簽名、逮捕通知書上簽名（同上卷第7 至11頁）及於本院審
    理時書寫「乙○○」（本院卷四第152 頁）核對後，就筆跡
    而言，兩者顯有差異；而上開國泰世華銀行帳戶開戶時所留
    存之地址「台中市○區○○街269 號」（本院卷三第219 頁
    ），亦於被告於本院審理中所書寫之「台中市○區○○街26
    0 號」（本院卷四第269 頁）經本院核對後，就筆跡而言，
    兩者顯不相同，且上開地址，與被告在本案件中所留存之住
    居所地址，均無何關聯性。則被告之身分證件既已於92年12
    月10日由第三人持之申辦門號，已如前述，而上開帳戶之申
    設日期為同年月15、17日，時間甚近，且留存之筆跡亦與被
    告之筆跡不同，故上開以被告名義所申辦之銀行帳戶，足認
    係第三人所持之申辦應可認定。依現有證據，又無法證明被
    告與該第三人有何共犯行為，自難為不利於被告之認定。另
    本件起訴事實為被告販賣上開帳戶予詐欺集團使用，則被告
    是否提供身分證件供他人使用與本案無涉，併予敘明。
五、綜上所述，公訴人所舉之上開證據資料，顯然無法說服本院
    形成被告有罪之確信，公訴人復未提出其他積極之證據，足
    資證明被告有何公訴人所指詐欺取財之犯行，不能證明被告
    犯罪，自應為被告無罪判決之諭知。
據上論斷，應依刑事訴訟法第301 條第1 項，判決如主文。
本案經檢察官甲○○到庭執行職務。
中    華    民    國    97    年    9     月    3    日
                  刑事第十二庭  審判長  法  官  洪碩垣
                                        法  官  張  震
                                        法  官  施介元
以上正本證明與原本無異。
如不服本判決應於收受本判決後10日內向本院提出上訴書狀，並
應敘述具體理由，如未敘述上訴理由者，應於上訴期間屆滿後20
日內補提理由書狀於本院（均須按他造當事人之人數附繕本）「
切勿逕送上級法院」。
中    華    民    國    97    年    9     月    3    日
                                        書記官  葉玉芬
 附表一：被害人明細表
  ┌──┬────┬──────────┬───────────┬────┬─────┬────────────────┐
  │編號│ 姓  名 │遭詐騙事由          │ 匯入之人頭帳戶       │ 時  間 │金額（新台│證據名稱及出處                  │
  │    │        │                    │                      │        │幣，元）  │                                │
  ├──┼────┼──────────┼───────────┼────┼─────┼────────────────┤
  │ 1  │丁○○  │上網至「UT /HOME南部│第一銀行台中分行      │93.8.23 │20萬      │乙○○帳戶明細：偵18679(二)P388   │
  │    │        │人」聊天室，與對方約│00000000000號帳戶     │        │          │丁○○帳戶明細：警(三)P194-200    │
  │    │        │定援交及佯稱以若不繼│戶名：乙○○          │        │          │丁○○偵查筆錄：偵13033 (二)      │
  │    │        │續匯款，將找黑道找被│                      │        │          │                  P106-107      │
  │    │        │害人為由。          │                      │        │          │                                │
  ├──┼────┼──────────┼───────────┼────┼─────┼────────────────┤
  │ 2  │壬○○  │網路交友            │國泰世華銀行西台中分行│93.4.10 │1000      │乙○○帳戶對帳單：偵18679 (三)P308│
  │    │        │                    │000000000000號帳戶    │        │          │壬○○偵查筆錄：偵13033 (一)P183  │
  │    │        │                    │戶名：乙○○帳戶      │        │          │壬○○警詢：警(一)P4-5            │
  ├──┼────┼──────────┼───────────┼────┼─────┼────────────────┤
  │ 3  │巳○○  │上網交友，約出見面，│國泰世華銀行西台中分行│93.5.21 │1000      │巳○○偵查筆錄：偵13033 (一)P196  │
  │    │        │對方要求匯款，事後並│000000000000號帳戶    │        │          │                           197  │
  │    │        │未出面              │戶名：乙○○帳戶      │        │          │巳○○警詢：警(一)P3              │
  │    │        │                    │                      │        │          │乙○○帳戶對帳單：偵18679 (三)P310│
  ├──┼────┼──────────┼───────────┼────┼─────┼────────────────┤
  │ 4  │卯○○  │上網與1 名女子聊天，│國泰世華銀行西台中分行│93.3.30 │8530      │卯○○偵查筆錄：偵13033 (一)P197  │
  │    │        │該女稱想買行動電話，│000000000000號帳戶    │        │          │卯○○警詢：警(一)P42             │
  │    │        │被害人想送她，於是匯│戶名：乙○○帳戶      │        │          │乙○○帳戶對帳單：偵18679 (三)P307│
  │    │        │8530元，之後約她見面│                      │        │          │                                │
  ├──┼────┼──────────┼───────────┼────┼─────┼────────────────┤
  │ 5  │黃舉躍  │上網援交            │國泰世華銀行西台中分行│93年5月 │1000      │黃舉躍偵查筆錄：偵13033 (一)P197  │
  │    │        │                    │000000000000號帳戶    │間      │          │                                │
  │    │        │                    │戶名：乙○○帳戶      │        │          │                                │
  ├──┼────┼──────────┼───────────┼────┼─────┼────────────────┤
  │ 6  │癸○○  │上網交友聯誼，約定匯│國泰世華銀行西台中分行│93.5.15 │1000      │癸○○偵查筆錄：偵13033(一)P197   │
  │    │        │1000元，又另自稱金管│000000000000號帳戶    │        │6543      │乙○○帳戶對帳單：偵18679 (三)P3  │
  │    │        │處人員來電，依指示又│戶名：乙○○帳戶      │        │          │癸○○警詢：警(一)P38             │
  │    │        │匯6543元            │                      │        │          │                                │
  ├──┼────┼──────────┼───────────┼────┼─────┼────────────────┤
  │ 7  │子○○  │網路交友            │國泰世華銀行西台中分行│93.4.15 │1000      │子○○偵查筆錄：偵13033 (二)P31-32│
  │    │        │                    │000000000000號帳戶    │        │3005      │乙○○帳戶對帳單：偵18679 (三)P308│
  │    │        │                    │戶名：乙○○帳戶      │        │          │                                │
  ├──┼────┼──────────┼───────────┼────┼─────┼────────────────┤
  │ 8  │寅○○  │上網至「UT北部人聊天│國泰世華銀行西台中分行│93.4.1  │2萬9883   │乙○○帳戶對帳單：偵18679(三)P307 │
  │    │        │室」，與不詳女子約定│000000000000號帳戶    │        │          │葉炳源警詢：警(一)P1-2            │
  │    │        │援交遭騙            │戶名：乙○○帳戶      │        │          │                                │
  ├──┼────┼──────────┼───────────┼────┼─────┼────────────────┤
  │ 9  │丑○○  │假信用卡盜刷簡訊    │國泰世華銀行西台中分行│93.4.19 │5932      │乙○○帳戶對帳單：偵18679 (三)P308│
  │    │        │                    │000000000000號帳戶    │        │          │丑○○警詢：警(一)P21-22          │
  │    │        │                    │戶名：乙○○帳戶      │        │          │                                │
  ├──┼────┼──────────┼───────────┼────┼─────┼────────────────┤
  │ 10 │辰○○  │看報紙打電話請伴遊小│國泰世華銀行西台中分行│93.5.8  │500       │乙○○帳戶對帳單：偵18679 (三)P308│
  │    │        │姐                  │000000000000號帳戶    │        │          │辰○○警詢：警(一)P27             │
  │    │        │                    │戶名：乙○○帳戶      │        │          │                                │
  ├──┼────┼──────────┼───────────┼────┼─────┼────────────────┤
  │ 11 │戊○○  │網路交友聯誼        │國泰世華銀行西台中分行│93.4.13 │2,386     │乙○○帳戶對帳單：偵18679 (三)P308│
  │    │        │                    │000000000000號帳戶    │        │          │戊○○警詢：警(一)P33             │
  │    │        │                    │戶名：乙○○帳戶      │        │          │                                │
  ├──┼────┼──────────┼───────────┼────┼─────┼────────────────┤
  │ 12 │未○○  │對方謊稱中華電信，要│國泰世華銀行西台中分行│93.4.12 │1000      │乙○○帳戶對帳單：偵18679 (三)P308│
  │    │        │求補繳行動電話通話費│000000000000號帳戶    │        │1         │未○○警詢：警(一)P40             │
  │    │        │                    │戶名：乙○○帳戶      │        │（起訴書誤│                                │
  ├──┼────┼──────────┼───────────┼────┼─────┼────────────────┤
  │ 13 │庚○○  │上網購物            │國泰世華銀行西台中分行│93.5.28 │1000      │庚○○偵查筆錄：偵13033 (一)P183  │
  │    │        │                    │000000000000號帳戶    │        │          │庚○○警詢：警(一)P12-13          │
  │    │        │                    │戶名：乙○○帳戶      │        │          │乙○○帳戶對帳單：偵18679 (三)P310│
  ├──┼────┼──────────┼───────────┼────┼─────┼────────────────┤
  │ 14 │己○○  │帳戶由其子使用，不知│國泰世華銀行西台中分行│93.4.16 │1000      │己○○偵查筆錄：偵13033 (二)P31-32│
  │    │        │其子是否遭詐騙      │000000000000號帳戶    │        │          │                                │
  │    │        │                    │戶名：乙○○帳戶      │        │          │                                │
  ├──┼────┼──────────┼───────────┼────┼─────┼────────────────┤
  │ 15 │午○○  │假中獎簡訊          │國泰世華銀行西台中分行│93.5.28 │1000      │午○○警詢：警(一)P19-20          │
  │    │        │                    │000000000000號帳戶    │        │          │★依偵18679 (三)P310乙○○帳戶對帳│
  │    │        │                    │戶名：乙○○帳戶      │        │          │  單無93.5.28 之入帳            │
  ├──┼────┼──────────┼───────────┼────┼─────┼────────────────┤
  │ 16 │辛○○  │原因不明            │國泰世華銀行西台中分行│93.4.19 │1000      │辛○○帳戶對帳單：偵18679 (三)P308│
  │    │        │                    │000000000000號帳戶    │        │3003      │辛○○警詢：警(一)P24             │
  │    │        │                    │戶名：乙○○帳戶      │        │6184      │                                │
  └──┴────┴──────────┴───────────┴────┴─────┴────────────────┘


司法院資訊處製作；財團法人民間司法改革基金會備份。
